【裁判字號】    89,交自,28
【裁判日期】    900911
【裁判案由】    過失傷害
【裁判全文】
臺灣高雄地方法院刑事判決                          八十九年度交自字第二八號
    自  訴  人  戊○○
    被      告  丙○○
右列被告因過失詩傷害案件，經自訴人提起自訴，乙○判決如左：
    主  文
丙○○因過失傷害人，處拘役拾日，如易科罰金，以參佰元折算壹日。
    事  實
一、丙○○考領有重型機車駕駛執照，於民國八十九年十一月十日下午，騎乘車號Ｘ
    ＢＱ─一七六號重型機車，沿高雄市○○路由北往南方向行駛，於同日下午五時
    三十分許，行經壽昌路與覺民路有行車管制號誌三岔路口，待壽昌路之行車管制
    號誌變換為表示准許車輛直行、轉彎之綠燈號誌，欲起步左轉往覺民路西向行駛
    時，本應注意車輛起駛時，應注意有無來車，並讓行進中之車輛優先通行，而當
    時天氣晴朗，夜間有照明設備，視距良好，道路舖有柏油，路況正常，並無障礙
    物或其他缺陷，且依其智識、能力亦無不能注意之情事，詎於壽昌路之行車管制
    號誌變換為綠燈號誌時，竟疏未注意前後左右有無來車，並讓行進中之車輛先行
    ，即貿然駕駛機車起步左轉往覺民路行駛，適有未考領重型機車駕駛執照之戊○○（有配戴安全帽），騎乘車號ＯＣＣ─八六七號重型機車附載其子甲○○，沿
    覺民路快車道由西向東行至壽昌路口時，見覺民路之行車管制號誌口已轉變為即
    將喪失路權之黃燈時，猶騎乘機車直行，又疏未注意丙○○騎乘機車自壽昌路左
    轉覺民路行駛而來，造成兩輛機車之車頭在三岔路口中心處發生碰撞，致使戊○○人車倒地，因而受有頭部外傷、右鎖骨骨折、右肩轉肌袖斷裂之傷害。丙○○
    於犯罪尚未被發覺前，即主動向前往現場處理且尚不知肇事者為何人之高雄市政
    府警察局三民第二分局覺民派出所警員丁○○坦承肇事，並接受偵審裁判。
二、案經戊○○向乙○提起自訴。
    理  由
一、訊據被告丙○○，固對於右揭時地騎乘車號ＸＢＱ─一七六號重型機車與車號Ｏ
    ＣＣ─八六七號重型機車發生擦撞之事實，坦承不諱，惟矢口否認有何過失傷害
    犯行，辯稱：當時伊係綠燈行駛，是自訴人的兒子騎機車闖紅燈來撞伊的，伊無
    過失云云。惟查：
  (一)本件車禍發生前，自訴人騎乘車號ＯＣＣ─八六七號重重型機車附載其子甲○○
    ，沿覺民路向西行駛前往補習班上課，此業經證人甲○○證述明確，並有記載本
    件車禍當事人甲方為戊○○（即自訴人）、乙方為丙○○（即被告），甲乙方均
    前車頭損壞之高雄市政府警察局三民第二分局覺民派出所交通事故處理登記表乙
    紙及高雄市政府警察局交通大隊交通事故談話紀錄表二紙附卷可憑，足見本件車
    禍發生時，係由自訴人騎乘車號ＯＣＣ─八六七號重型機車無訛，被告辯稱證人
    甲○○騎乘上揭重型機車云云，自無足取。
  (二)本件車禍係發生在高雄市○○路與覺民路有行車管制號之三交岔路口，壽昌路與
    覺民路均為雙向四線車道，各有二線快車道，二線慢車道，車禍發生前，被告駕
    駛重型機車沿壽昌路由南往北左轉覺民路往東方向行駛，自訴人騎乘重型機車附
    載其子甲○○沿覺民路由東往西方向行駛，車禍發生後，被告之機車係倒在壽昌
    路北向快車道與覺民路西向快車道交岔處，機車前、後輪距離覺民路中央方向線
    各三公尺及二˙四公尺遠，自訴人之機車係倒在壽昌路南向快、慢車道間與覺民
    路東向快車道交岔處，且自三岔路口中心線○、五公尺處起留有西南向長七˙四
    公尺之刮地痕，機車後輪距中心線三˙六公尺遠、機車車頭毀損，並在三岔路中
    心處遺留有散落物，此細繹警製道路交通事故調查報告表甚明，由上開二車之行
    進方向、散落物分布物置、機車刮痕及倒地位置等情研判，足見自訴人騎乘機車
    沿覺民路西向快車道行駛至上揭三交岔路口時，與被告沿壽昌路南向車道左轉覺
    民路而來之機車車頭發生擦撞，造成自訴人人車往西南滑行倒地，至為顯明。職
    是，自訴人陳稱伊係騎乘在慢車道云云，亦無足採信。
  (三)自訴人供稱綠燈行駛云云，然於乙○訊問是否為黃燈行駛時，又改稱是閃綠燈行
    駛云云（見乙○九十年二月二十日訊問筆錄），前後供述不一，是否為綠燈通行
    ，已非無疑。且經乙○向高雄市政府警察局交通大隊函查上揭三岔路口行車管制
    號誌變換順序為，綠燈、黃燈、幹支道全紅，依此循環運轉，綠燈結束後，接著
    顯示圓形黃燈，不經閃光綠燈，此有交通大隊九十年八月二十一日九十高市警交
    工字第一二七五二號函在卷可佐，足見自訴人指稱閃綠燈通行云云，亦與事實不
符，尚難採信。而被告供稱：當時停在壽昌路等候紅燈，見壽昌路變為綠燈就馬
    上行駛，伊是第一輛機車等語（見乙○九十年二月二十日訊問筆錄），再參以自
    訴人與被告均供承覺民路與壽昌路為三岔路口，覺民路車流量較大，壽昌路車流
    量較少等情研判，顯見沿車流量較少之壽昌路左轉車往流量較大之覺民路行駛之
    被告，應是待壽昌路行車管制號誌轉變為綠燈時，騎乘機車自壽昌路起駛往覺民
    路行駛，而與見覺民路行車管制號誌已變換為表示將喪失路權，猶騎車向西行駛
    而至之自訴人發生擦撞，灼然至明。
二、按汽車（依道路交通安全規則第二條第一款、第三條第六款規定，機車係屬道路
    交通管理處罰條例及該條例第九十二條授權制定之道路交通安全規則所規定之「
    汽車」之一種）起步前，應注意前後左右有無來車，並讓行進中之車輛優先通行
    ，道路交通安全規則第八十九條第一項第六款定有明文，此亦為考領有重型機車
    駕駛執照之被告應注意並能注意之義務，則其綠燈起駛時，理應注意車有無來車
    ，並讓行進中之車輛先行，而當時天氣晴朗、夜間有照明設備，柏油路面乾燥無
    缺陷，無任何障礙物，視距良好，此觀前開道路交通事故調查報告表甚明，又依
  其智識、能力等情，亦無不能注意之情事，詎疏未注意及此，逕自壽昌路起步左
    轉往覺民路行駛，致所騎乘之機車車頭與自訴人之機車車頭發生擦撞，被告之駕
    駛行為有過失，至為顯然。又按汽車行駛至交岔路口，其行進應遵守燈光號誌之
    指示；且汽車駕駛人應注意車前狀況，並隨時採取必要之安全措施，以避免危險
    之發生，道路交通安全規則第一百零二條第一項第一款、第九十四條第三項分別
    定有明文。且車輛面對圓形黃燈表示紅燈即將顯示，屆時將失去通行路權，道路
    交通標誌標線設置規則第二百零六條定有明文。而於本件車禍發生時，自訴人並
    未考領有重型機車駕駛執照，此為自訴人供承不諱，是自訴人無照騎成重型機車
    沿覺民路快車道往西行駛，見覺民路為表示即將喪失路權之黃燈號誌時，猶貿然
    直行，且未疏未注意前方路況，未發現被告騎乘機車自壽昌路左轉駛來，致使二
    車車頭在上開三岔路口發生擦撞，足見自訴人之駕駛行為亦有過失，惟此仍不得
    解免被告過失罪責，附此敘明。又自訴人確因本件車禍受有頭部外傷、右鎖骨骨
    折、右肩轉肌袖斷裂之傷害，有長庚紀念醫院診斷證明書二紙在卷可稽，是被告
    之過失犯行與自訴人之傷害間，顯有相當因果關係。本件事證已臻明確，被告過
    失傷害犯行，洵堪認定。
三、核被告所為，係犯刑法第二百八十四條第一項前段之過失傷害罪。被告於肇事後
    ，犯罪未被發覺前，主動向現場處理且尚不知犯罪嫌疑人之高雄市政府警察局三
    民第二分局覺民派出所警員丁○○坦承肇事，業經證人丁○○證述在卷，俟並接
    受偵審裁判，合乎自首之規定，應依刑法第六十二條前段規定，減輕其刑。爰審
    酌被告綠燈起駛因疏未讓行進中之車輛先行而肇事，自訴人所受之傷害，迄今未
    賠償自訴人所受損害，及自訴人亦有上開過失等一切情狀，依法量處如主文所示
    之刑，並比較修正前後刑法第四十一條之規定，依修正後之刑法第四十一條之規
    定，諭知有期徒刑易科罰金之折算標準。
據上論斷，應依刑事訴訟法第三百四十三條、第二百九十九條第一項前段，刑法第二
條第一項前段、第二百八十四條第一項前段、第六十二條前段、第四十一條第一項，
罰金罰鍰提高標準條例第一條前段、第二條，判決如主文。
中      華      民      國    九十      年      九      月     十一     日
                                      臺灣高雄地方法院交通法庭
    法  官  廖  純  卿
右正本證明與原本無異。
如不服本判決，應於判決送達後十日內，向乙○提出上訴狀。
                                          書記官  林  孝  聰
中      華      民      國    九十      年      九      月     十一     日
附錄本案論罪科刑法條全文：
刑法第二百八十四條第一項前段。
中華民國刑法第二百八十四條
 (過失傷害罪)
因過失傷害人者，處六月以下有期徒刑、拘役或五百元以下罰金，致重傷
者，處一年以下有期徒刑、拘役或五百元以下罰金。


司法院資訊處製作；財團法人民間司法改革基金會備份。
